臺灣高等法院民事裁定
110年度抗字第1168號
抗  告  人  黃典隆（即黃萬得之繼承人）

上列抗告人因與相對人新北市政府間聲請更正裁判主文事件，對
於中華民國110年8月20日臺灣新北地方法院110年度聲字第153號
所為裁定提起抗告，本院裁定如下：
    主  文
抗告駁回。
抗告費用由抗告人負擔。
    理  由
一、按判決如有誤寫、誤算或其他類此之顯然錯誤者，法院得隨
    時或依聲請以裁定更正之，其正本與原本不符者亦同，民事
    訴訟法第232條第1項定有明文。所謂顯然錯誤者，乃指判決
    中所表示者與法院本來之意思顯然不符，依該裁判要旨與事
    件之性質，法院及當事人不待調查均能一望而知者而言。如
    係法院基於證據資料所為之判斷，即非顯然錯誤，不屬於裁
    定更正之範疇。是更正裁定，並非法院就事件之爭執重新為
    裁判，不過將裁判中誤寫、誤算或其他類此之顯然錯誤，加
    以更正，使裁判中所表示者，與法院本來之意思相符，原裁
    判之意旨，並未因而變更（最高法院99年度台抗字第459號
    裁判、105年度台抗字第250號裁定、79年台聲字第349號判
    例意旨參照）。
二、本件聲請及抗告意旨略以：伊為原法院87年度訴更字第3號
    案件原告黃萬得之繼承人，黃萬得所有房屋之門牌號碼為臺
    北縣○○市○○街00巷00弄00號（下稱系爭房屋），惟相對人即
    該案被告所提答辯理由及證據，係以對居住臺北縣板橋市五
    權街30巷12弄口對面之不詳人士之違章建築通知單而拆除系
    爭房屋，然該通知單誤寫且未合法送達，而系爭房屋依行政
    程序法第110條、違章建築處理辦法第5條、土地法第215條
    及第235條、民法第773條，係經改制前臺北縣政府默認得繼
    續使用，相對人拆除系爭房屋違反行政程序法第5條及第8條
    ，有重大過失，並欠缺合理依據，應依國家賠償法第7條回
    復原狀，依民事訴訟法第1項第8款反面解釋為相對人敗訴判
    決，惟上開案件判決（下稱系爭判決）主文記載原告之訴駁
    回，訴訟費用由原告負擔，已違背民事訴訟法第249條第1項
    第7款、第8款、第2項第2款反面解釋，訴訟外裁判，明顯有
    誤寫、誤算或其他類此之顯然錯誤，依憲法第1條、民事訴
    訟法第232條法院應更正為被告敗訴，伊依民法第71條及第1
    13條規定不受拘束，並依民事訴訟法第232條規定，請求更
    正廢棄系爭判決，惟原裁定未慮及系爭判決除上開規定外，
    另有將受禁治產宣告之黃萬得誤為有行為能力人及前述之不
    詳人士，而違反民事訴訟法第400條，以及就相對人詐騙陳
    述之認定違背民事訴訟法第195條第1項、憲法第7條及行政
    程序法第4條及民事訴訟法第249條第1項第8款之情形，然原
    裁定未自判決事實及理由亦違背民事訴訟法第226條、第244
    條、第247條等規定，應回復原狀，乃屬確認之訴，竟非法
    將原訴並（按應係變之誤）更法院認作主張依自由心證所為
    之判斷裁判，依民法第71條及第113條於伊聲明狀到達法院
    時，即生撤銷效力，為此提起抗告請求更正廢棄系爭判決等
    語。
三、經查，抗告人之被繼承人黃萬得前依侵權行為之法律關係請
    求相對人回復坐落臺北縣○○市○○段000地號面積268平方公尺
    土地上系爭房屋之原狀，經原法院於民國87年10月26日以系
    爭判決駁回其訴，黃萬得不服提起上訴，經本院於88年2月9
    日以87年度上字第1713號判決駁回其上訴，並於88年5月7日
    以裁定駁回其第三審上訴，復經最高法院於88年8月12日以8
    8年度台抗字第375號裁定駁回其抗告確定。抗告人以系爭判
    決違反憲法1條、第7條、行政程序法第5條、第8條及第110
    條、違章建築處理辦法第5條、土地法第215條及第235條、
    民法第71條、第113條、第773條、民事訴訟法第195條、第2
    26條、第244條、第247條、第249條第1項第7款、第8款、第
    2項第2款反面解釋、第400條等規定為由，依民事訴訟法第2
    32條規定，請求更正廢棄系爭判決之主文，經原裁定駁回其
    聲請，抗告人不服，提起抗告，並以上述事由作為抗告理由
    （見本院卷第17至18頁）。惟系爭判決係斟酌全辯論意旨及
    調查證據之結果，依自由心證所為之判斷，且於該判決中已
    詳述理由依據，並無該判決中所表示者與法院本來之意思顯
    然不符之情形，故系爭判決並無誤寫、誤算或其他類此顯然
    錯誤之情事。觀諸抗告人於原法院提出之民事起訴狀狀（見
    原審卷第9至13頁），及在本院提出之民事聲明及抗告狀（
    見本院卷第17至18頁），主張相對人違章建築通知單有誤及
    通知未送達受禁治產宣告之黃萬得，並要求更正廢棄系爭判
    決主文並回復原狀云云，核係對系爭判決不服，要求法院重
    為裁判，均不屬於裁定更正之範疇，其聲請自不應准許。原
    裁定駁回抗告人之聲請，於法並無不合。抗告意旨指摘原裁
    定不當，求予廢棄，非有理由，應予駁回。
四、據上論結，本件抗告為無理由，爰裁定如主文。
中　　華　　民　　國　　110 　年　　12　　月　　30　　日
                  民事第十六庭  
                      審判長法  官  朱耀平
                            法  官  邱育佩
                            法  官  呂明坤             
正本係照原本作成。
本裁定除以適用法規顯有錯誤為理由外，不得再抗告。如提起再
抗告，應於收受送達後10日內委任律師為代理人向本院提出再抗
告狀。並繳納再抗告費新臺幣１千元。
中　　華　　民　　國　　110 　年　　12　　月　　30　　日

　　　　　　　　　　　　　  書記官  張淑芳